【裁判字號】    95,簡上,60
【裁判日期】    950830
【裁判案由】    給付貨款
【裁判全文】
臺灣板橋地方法院民事判決              95年度簡上字第60號
上  訴  人  潔安特食品工業有限公司
法定代理人  甲○○
被上訴  人  丙○○
上列當事人間請求給付貨款事件，上訴人對於中華民國94年12月
23日臺灣板橋地方法院三重簡易庭94年重簡字第2120號第一審判
決提起上訴，經本院於95年8 月16日言詞辯論終結，判決如下：
    主  文
原判決關於命上訴人給付超過新臺幣壹拾陸萬玖仟伍佰貳拾元及
自民國九十四年十一月二十五日起至清償日止，按年息百分之五
計算之利息部分，及該部分假執行之宣告，暨訴訟費用之裁判均
廢棄。
上開廢棄部分，被上訴人在第一審簡易之訴及其假執行之聲請均
駁回。
其餘上訴駁回。
第一、二審訴訟費用由上訴人負擔。
    事實及理由
一、被上訴人主張：上訴人於民國94年2 月4 日及94年2 月24日
    向被上訴人購買PE塑膠膜等貨物，貨款總計為新臺幣（下同
    ）229,520 元。詎上訴人未依約付款，屢經被上訴人催討均
    未獲清償，爰本於買賣契約關係請求上訴人給付貨款及法定
    遲延利息等情（被上訴人於原審聲明：上訴人應付被上訴人
    229,520 元，及自起訴狀繕本送達翌日起至清償日止，按年
    息5%計算之利息。原審如數判決，上訴人則聲明不服提起上
    訴。）。併為答辯聲明：駁回上訴。
二、上訴人則以：甲○○僅係上訴人公司登記之負責人，並未參
    與公司營業，實際公司負責人為乙○○，業務均由其負責、
    開發，乙○○於94年2 月15日後3 天進駐工廠，1 月24 日
    之訂貨係在上訴人公司94年2 月1 日登記成立之前，與上訴
    人公司無關，且收貨者署名為「玉霜」，係乙○○之妻，自
    不能認為係上訴人公司訂貨，而責由上訴人法代理人負責。
    詎被上訴人事後竟帶領討債公司人員至上訴人法定代理人甲
    ○○經營之燒臘店恐嚇，導致甲○○生病就醫，直至向乙○
    ○提出詐騙、恐嚇背信及侵占刑事告訴後，乙○○態度始軟
    化，於94年5 月20日簽訂協議書，乙○○同意款項由他給付
    ，將公司95％股權轉讓與乙○○，並自94年2 月開始，所有
    經營上相關債務由乙○○清償，與甲○○無關，該協議書經
    律師見證，並附知被上訴人等語，資為抗辯。併為上訴聲明
    ：原判決廢棄。上開廢棄部分被上訴人在第一審之訴駁回。
三、兩造不爭執之事項：
  (一)系爭買賣契約乃由訴外人乙○○以上訴人公司代理人名義向
    被上訴人訂貨，經被上訴人如數交付由乙○○之妻簽收等情
    ，並有出貨單3 紙、訂購單2 份在卷可佐。
  (二)上訴人公司係於81年7 月10日經主管機關核准設立，目前登
    記之負責人為甲○○等情，有公司基本資料查詢1 份附卷可
    查。
  (三)上訴人法定代理人甲○○（個人）曾於94年5 月20日與乙○
    ○簽訂協議書，其內容略以：甲○○同意將上訴人公司95%
    股權轉讓予乙○○，並將負責人變更為乙○○。……乙○○
    同意上訴人公司自94年2 月開始因經營所生相關債務由乙○
    ○清償，與甲○○無關等情，有協議書一份在卷可稽。
  (四)乙○○曾交付被上訴人60,000元以供清償系爭貨款之用。
四、被上訴人主張：訴外人乙○○以上訴人公司代理人之名義向
    被上訴人訂購貨物，被上訴人已依約交貨物，詎上訴人尚積
    欠貨款229,520 元未給付等情。上訴人則主張：訂購單上之
    訂購人為乙○○，簽收單上收貨人則為乙○○之妻「玉霜」
    ，與上訴人及上訴人法定代理人無關，本件應由公司實際負
    責人乙○○負責等語。此部分兩造之爭點在於乙○○及其妻
    是否有權代理上訴人公司向被上訴人訂貨及收貨。經查：
    觀諸上訴人所提出上訴人公司內部股東（即乙○○、甲○○
    、徐奇虎）所簽訂協議書（詳原審卷第30頁），其內容既稱
    ：三方誠信成立公司，公司業務由甲方（即乙○○）開發，
    言明自94年2 月16日起計4 個月公司產品日產量達到6,000
    份時，乙、丙雙方（即甲○○、徐奇虎）各提撥6%持股給甲
    方為技術股……等情。顯然其等（包含上訴人法定代理人甲
    ○○）已授權並約定由乙○○代理上訴人公司對外承辦接洽
    業務相關事宜；參以前述出貨單上送貨住址復均為上訴人公
    司登記之營業址等情，有出貨單3 紙在卷可查。經本院調查
    之結果認，上訴人抗辯：乙○○所訂貨物，應由乙○○個人
    負責，與上訴人公司無涉云云，並無可採。被上訴人主張：
    訴外人乙○○係有權代理上訴人公司向被上訴人訂貨、收貨
    等語，為有理由。
五、上訴人另主張：上訴人之法定代理人甲○○與乙○○間已達
    成協議，應將公司負責人變更為乙○○，乙○○亦應自負清
    償系爭貨款之責等情。被上訴人抗辯：此部分乃係上訴人公
    司內部問題，與伊向上訴人請求貨款無涉等語。查：
  (一)按公司設立登記後，有應登記之事項而不登記，或已登記之
    事項有變更而不為變更之登記者，不得以其事項對抗第三人
    ，公司法第12條定有明文。查上訴人公司登記之法定代理人
    既為甲○○，按諸前開法律規定，於依法就公司負責人申請
    變更登記前，甲○○自仍屬上訴人公司之法定代理人，負有
    對外代表公司為一切行為之權責（此部分係指代理權）。惟
    就公司責任而言，依公司法第99條規定，各股東對公司之責
    任，以其出資額為限，是公司債權人並不得以其對公司債權
    向法定代理人個人求償，併此敘明。即上訴人公司之法定代
    理人是否應辦理變更登記而未辦理變更登記，與上訴人所負
    債務間，並無相涉。
  (二)再觀諸甲○○與乙○○簽署之協議書（詳原審卷第41頁），
    揆其真意，應屬前開二人間出資額轉讓協議。即甲○○既非
    以上訴人公司法定代理人名義與乙○○為債務承擔協議，應
    無發生上訴人公司債務轉移至乙○○個人之情事。況前述免
    責之債務承擔，依民法第301 條規定，非經被上訴人承認，
    對被上訴人亦不生效力。準此，被上訴人主張：前開協議內
    容僅屬上訴人公司內部事項，不得拘束被上訴人等語，於法
    自無不合。
六、被上訴人自承：乙○○已清償系爭貨款其中60,000元等情，
    然另主張：乙○○之清償附有條件（即其他貨款應由甲○○
    、徐奇虎各負擔1/3）， 條件既未成就，不生清償效力等語
    。惟按依債務本旨，向債權人或其他有受領權人為清償，經
    其受領者，債之關係消滅，民法第309 條第1 項定有明文。
    申言之，債權之所以因清償而消滅者，並非因債務人有清償
    意思之故，乃因該給付行為符合債務本旨，債權之目的因而
    獲得滿足。而所謂「經其受領者」，並非指經債權人或其他
    有受領權人為受領清償之意思表示，係指受清償之利益而言
    ，此就債務人之給付非必經債權人為受領之意思表示始得完
    成可明。即「清償」為單純事實行為，並非法律行為，故不
    得附條件，是以乙○○於清償時縱有如被上訴人所主張「附
    有條件」，所附條件亦屬無效，仍發生清償效力，系爭貨款
    債權應僅餘169,520 元（229,520-60,000=169,520）。
七、綜上所述，被上訴人本於買賣契約關係，請求上訴人給付16
    9,520 元及自起訴狀繕本送達翌日（94年11月25日）起至清
    償日止，按年息5%計算之法定遲延利息，為有理由，應予准
    許；逾此所為請求，為無理由，應予駁回。又，上開應准許
    部分，係適用簡易訴訟程序所為上訴人敗訴之判決，應依職
    權宣告假執行。至於被上訴人敗訴部分，其假執行之聲請失
    所附麗，應併予駁回。原審就超過上開應准許部分，為上訴
    人敗訴之判決，並為假執行之告，自有未洽。上訴意旨就此
    部分指摘原判決不當，求予廢棄改判，為有理由。至於上開
    應准許部分，原審判命上訴人給付，並為假執行之告，核無
    違誤，上訴意旨，就此部分，仍執陳詞，指摘原判決不當，
    求予廢棄，為無理由，應駁回其上訴。
據上論結，本件上訴為一部有理由，一部無理由，依民事訴訟法
第436 條之1 第3 項、第450 條、第449 條第1 項、第79條，判
決如主文。
中    華    民    國    95    年    8     月    30    日
                  民事第一庭    審判長法  官  李世貴
                                      法  官  黃若美
                                      法  官  黃信滿
以上正本證明與原本無異
本判決不得上訴
中    華    民    國    95    年    8     月    30    日
                                      書記官  林月蓉


司法院資訊處製作；財團法人民間司法改革基金會備份。
